臺灣橋頭地方法院刑事判決　
111年度審金訴字第198號
公  訴  人  臺灣橋頭地方檢察署檢察官
被      告  穆尉鎧




上列被告因詐欺等案件，經檢察官提起公訴（110年度偵字第146
48號、111年度偵字第6078號），本院合議庭裁定由受命法官獨
任行簡式審判程序，判決如下：
    主  文
穆尉鎧犯如附表編號1、2所示之罪，各處如附表編號1、2所示之
刑。應執行有期徒刑壹年陸月。
    犯  罪  事  實
一、穆尉鎧知悉提供所申辦之金融機構帳戶作為詐欺集團成員詐
    欺取財供被害人匯款使用，並進而依指示持所提供帳戶之提
    款卡及密碼前往領取款項後交付，將使被害人贓款流入詐欺
    集團掌控以致去向不明，仍於民國110年3月間某日，將其所
    申辦之臺灣銀行帳號：000000000000號帳戶之存摺、提款卡
    及密碼，提供予謝宏昌、自稱「忠哥(音譯)」之人及其所屬
    之詐欺集團成員使用（穆尉鎧涉犯參與犯罪組織罪部分，未
    經檢察官於本案提起公訴，且經另案判處罪刑，詳後述），
    而與謝宏昌、「忠哥」及其所屬之詐欺集團成員意圖為自己
    不法之所有，共同基於三人以上詐欺取財、掩飾或隱匿詐欺
    所得去向而洗錢之各別犯意聯絡，分別於如附表編號1、2所
    示時間，由該詐欺集團不詳成員以如附表編號1、2所示之方
    式施用詐術，致紀菀婷、陳俊諺陷於錯誤，依指示於如附表
    編號1、2所示之時間，匯款如附表編號1、2所示之金額，至
    穆尉鎧上開帳戶，復由穆尉鎧、該詐欺集團不詳成員分別於
    如附表編號1、2所示之時間、地點，提領如附表編號1、2所
    示之金額，再將領得款項交給謝宏昌，由謝宏昌轉交給「忠
    哥」，以此方式製造金流之斷點，致無從追查前揭犯罪所得
    之去向，而掩飾或隱匿該犯罪所得。
二、案經紀菀婷訴由臺中市政府警察局太平分局，及陳俊諺訴由
    臺北市政府警察局南港分局報告臺灣橋頭地方檢察署檢察官
    偵查起訴。
    理  由
一、本件被告穆尉鎧所犯為死刑、無期徒刑或最輕本刑為3年以
    上有期徒刑以外之罪，其於準備程序中就被訴事實為有罪之
    陳述，經本院告知簡式審判程序之旨，並聽取檢察官、被告
    之意見後，依刑事訴訟法第273條之1第1項規定裁定進行簡
    式審判程序。
二、上開犯罪事實，業據被告於本院準備程序及審理時坦承不諱
    （見本院卷第65、93、102頁），核與告訴人紀莞婷、陳俊
    諺於警詢時之證述相符（見警一卷第1至6頁；警二卷第5至6
    頁），並有被告之臺灣銀行帳戶交易明細、告訴人紀菀婷所
    有之中國信託銀行存款交易明細、通訊軟體截圖、受理詐騙
    帳戶通報警示簡便格式表、告訴人陳俊諺提供之匯款明細、
    通訊軟體擷圖、內政部警政署反詐騙諮詢專線紀錄表、陳報
    單、受（處）理案件證明單、臺灣銀行仁武分行、大昌分行
    、新興分行、三民分行回函各1份、內政部警政署反詐騙諮
    詢專線紀錄表、受理各類案件紀錄表、監視器錄影畫面截圖
    各2份在卷可佐（見警一卷第7至9、29至30、33至37、45頁
    ；警二卷第12至13、19至20、43至44、47至51頁；偵一卷存
    放袋內；偵二卷第59、63至69、75頁），足認被告之自白與
    事實相符，其上開犯行均堪認定。
三、論罪科刑：
  ㈠核被告如附表編號1、2所為，均犯刑法第339條之4第1項第2
    款之三人以上共同詐欺取財罪，及洗錢防制法第14條第1項
    、第2條第2款之一般洗錢罪。其與謝宏昌、「忠哥」及所屬
    之詐欺集團成員，就上開犯行，彼此間具犯意聯絡與行為分
    擔，均為共同正犯。
　㈡被告如附表編號1、2所示之2次犯行，均屬一行為觸犯數罪名
    之想像競合犯，均應依刑法第55條之規定，從一重之三人以
    上共同詐欺取財罪處斷。
  ㈢被告參與謝宏昌等人所屬之詐欺集團組織，而於110年間所犯
    之加重詐欺取財犯行，業經臺灣高雄地方地檢署檢察官提起
    公訴，並於110年6月3日繫屬於臺灣高雄地方法院（110年度
    金訴字第77號），歷經判決、上訴後，經臺灣高等法院高雄
    分院以111年度金上訴字第38號判決就其首次加重詐欺取財
    犯行論以組織犯罪防制條例第3條第1項之參與犯罪組織罪，
    有上開判決、臺灣高等法院被告前案紀錄表各1份附卷可憑
    （見本院卷第15至47頁）。至於本案則是於111年6月28日始
    繫屬本院，有臺灣橋頭地方檢察署111年6月28日橋檢和為11
    0偵14648字第1119025735號函1份及其上之本院收文戳章在
    卷可稽（見本院卷第3頁），是本案顯非最先繫屬之法院，
    為避免重複評價，當無將被告再另論一參與犯罪組織罪，而
    與本案所犯加重詐欺罪從一重論處之餘地，併此敘明。
  ㈣被告如附表編號1、2所示2次三人以上共同詐欺取財犯行，犯
    意有別，行為互異，應予分論併罰。
  ㈤按想像競合犯之處斷刑，本質上係「刑之合併」，其所謂從
    一重處斷，乃將想像競合犯組成之評價上數罪，合併為科刑
    一罪，其所對應之刑罰，亦合併其評價上數罪之數法定刑，
    而為一個處斷刑。易言之，想像競合犯侵害數法益者皆成立
    犯罪，論罪時必須輕、重罪併舉論述，同時宣告所犯各罪名
    ，包括各罪有無加重、減免其刑之情形，亦應說明論列，量
    刑時併衡酌輕罪部分量刑事由，評價始為充足，然後依刑法
    第55條規定「從一重處斷」，非謂對於其餘各罪可置而不論
    。因此，法院決定處斷刑時，雖以其中最重罪名之法定刑，
    做為裁量之準據，惟於裁量其輕重時，仍應將輕罪合併評價
    在內（最高法院108年度台上字第4405、4408號判決意旨參
    照）。洗錢防制法第16條第2項規定：「犯前2條之罪，在偵
    查或審判中自白者，減輕其刑。」，而被告就上開洗錢犯行
    ，已於本院審理中坦承不諱，業如前述，是就其所犯洗錢罪
    部分，原應減輕其刑，然經前述論罪後，就被告上開犯行均
    從一重論以三人以上共同詐欺取財罪，並未論以洗錢罪，自
    無上開減輕其刑規定之適用，惟就其此部分想像競合輕罪得
    減刑部分，仍得作為量刑審酌事由，附此敘明。
  ㈥本院審酌被告正值青壯，不思以正途獲取財物，竟貪圖輕易
    獲得金錢而加入詐欺集團，提供其金融帳戶供詐欺集團使用
    ，並擔任取款車手，造成告訴人紀菀婷、陳俊諺分別受有新
    臺幣（下同）3萬元、9萬元之財產損失，並對社會交易秩序
    、社會互信機制均有重大妨礙；兼衡其犯後雖坦承上開加重
    詐欺、洗錢犯行，惟並未與上開告訴人達成和解，或賠償上
    開告訴人所受損害；復考量其有詐欺前科，有臺灣高等法院
    被告前案紀錄表1份附卷可考（見本院卷第15至17頁），及
    其自陳高職畢業之智識程度，入監前以園藝為業，月收入約
    3萬餘元，未婚，無子女，與父親、祖母同住等一切情狀，
    量處如附表編號1、2所示之刑。又刑法第51條數罪併罰定執
    行刑之立法，係採限制加重原則，本院審酌被告如附表編號
    1、2所示犯行，均為侵害財產法益之犯罪，犯罪時間集中在
    110年3月，侵害對象為2人等情，就其所犯各罪，定如主文
    所示之應執行刑。
四、被告參與謝宏昌、「忠哥」等人所屬詐欺集團，共獲得16,2
    00元之報酬，業據被告於本院審理中陳述明確（見本院卷第
    93頁），上開金額固屬被告之犯罪所得，且未扣案，本應依
    刑法第38條之1第1項前段、第3項之規定宣告沒收及追徵；
    然上開金額業經臺灣高雄地方法院110年度金訴字第77號判
    決宣告沒收，有該判決1份在卷可參（見本院卷第37至47頁
    ），倘再於本案併予宣告沒收，容有過苛之虞，爰不再重複
    宣告沒收。
據上論斷，應依刑事訴訟法第273條之1第1項、第299條第1項前
段，判決如主文。
本案經檢察官許亞文提起公訴，檢察官靳隆坤到庭執行職務。
中　　華　　民　　國　　111 　年　　10　　月　　20　　日
                  刑事第五庭    法　官  黃逸寧
以上正本證明與原本無異。
如不服本判決應於收受送達後20日內向本院提出上訴書狀，並應
敘述具體理由；如未敘述上訴理由者，應於上訴期間屆滿後20日
內向本院補提理由書（均須按他造當事人之人數附繕本）「切勿
逕送上級法院」。
中　　華　　民　　國　　111 　年　　10　　月　　20　　日
　　　　　　　　　　　　　 　　 書記官  鄭珓銘
附錄本件所犯法條
中華民國刑法第339條之4
犯第339條詐欺罪而有下列情形之一者，處1年以上7年以下有期
徒刑，得併科1百萬元以下罰金：
一、冒用政府機關或公務員名義犯之。
二、三人以上共同犯之。
三、以廣播電視、電子通訊、網際網路或其他媒體等傳播工具，
    對公眾散布而犯之。
前項之未遂犯罰之。
洗錢防制法第14條
有第二條各款所列洗錢行為者，處7年以下有期徒刑，併科新臺
幣5百萬元以下罰金。
前項之未遂犯罰之。
前二項情形，不得科以超過其特定犯罪所定最重本刑之刑。
附表
編號 告訴人 詐騙時間、方式 匯款時間、匯入帳戶 提款人、時間、地點 所犯罪名及所處之刑 1 紀菀婷 於110年1月中旬至2月中旬，以暱稱「姜若庭」陸續向紀菀婷佯稱可投資外匯獲利，惟須先支付傭金云云。 110年3月19日下午3時16分許，匯款3萬元至至穆尉鎧臺灣銀行帳戶。 穆尉鎧於110年3月19日下午3時29分，在高雄市○○區○○○路000號臺灣銀行仁武分行臨櫃提領50萬元（尚包含他人之匯款）。 穆尉鎧犯三人以上共同詐欺取財罪，處有期徒刑壹年貳月。 2 陳俊諺 於110年1月3日至4月19日，先後以暱稱「Metatrader4」、「林好容」陸續向陳俊諺佯稱可透過模擬投資獲利云云。 110年3月19日（起訴書誤載為25日，經檢察官當庭更正）下午3時37分至42分許，匯款3萬元、3萬元、3萬元至穆尉鎧臺灣銀行帳戶。 該詐欺集團不詳成員於110年3月19日下午4時19分至3月21日凌晨0時13分許，分別至高雄市○○區○○○路000號臺灣銀行新興分行、高雄市○○區○○○路000號臺灣銀行仁武分行、高雄市○○區○○○路000號臺灣銀行大昌分行、高雄市○○區○○○路000號臺灣銀行三民分行提領6萬元、6萬元、3萬元、6萬元、6萬元、3萬元、10萬元、2,000元（尚包含他人之匯款）。 穆尉鎧犯三人以上共同詐欺取財罪，處有期徒刑壹年參月。 
卷宗名稱對照表：
編號 卷宗名稱 簡稱 1 臺中市政府警察局太平分局中市警太分偵字第1110011550號 警一卷 2 臺北市政府警察局南港分局北市警南分偵字第11030069487號 警二卷 3 橋頭地檢111年度偵字第6078號卷 偵一卷 4 橋頭地檢111年度偵字第14648號卷 偵二卷 5 本院111年度審金訴字第198號卷 本院卷